臺灣板橋地方法院刑事判決　　　　　　　95年度訴字第2766號
公　訴　人　臺灣板橋地方法院檢察署檢察官
被　　　告　甲○○
選任辯護人　方伯勳律師
　　　　　　許恆輔律師
　　　　　　李建慶律師
被　　　告　丁○○
選任辯護人　許卓敏律師
　　　　　　賴志凱律師
　　　　　　邱群傑律師
上列被告因毒品危害防制條例案件，經檢察官提起公訴（95年度
偵字第1885號、95年度偵續字第200號），本院判決如下：
    主  文
甲○○共同連續販賣第一級毒品，處有期徒刑柒年貳月。扣案之
第一級毒品海洛因拾包（合計淨重壹點壹壹公克）、柒包（合計
淨重壹點貳伍公克）、貳拾捌包（合計淨重伍拾捌點貳玖公克）
，均沒收銷燬之；如附表一所示之物均沒收。販賣第一級毒品所
得財物新臺幣壹佰參拾柒萬壹仟元沒收，如一部或全部不能沒收
時，以其財產抵償之。
丁○○幫助共同連續販賣第一級毒品，處有期徒刑柒年陸月。
    事  實
一、甲○○曾因違反毒品危害防制條例案件，經本院以95年度訴
    字第1067號就施用第一級毒品部分，判處有期徒刑7 月，就
    施用第二級毒品部分，判處有期徒刑3 月，合併應執行有期
    徒刑9 月（尚在執行中，不致使本件構成累犯）。丁○○則
    曾因違反毒品危害防制條例案件，經本院以95年度訴字第
    763 號就施用第一級毒品部分，判處有期徒刑9 月，就施用
    第二級毒品部分，判處有期徒刑5 月，合併應執行有期徒刑
    1 年，嗣經上訴臺灣高等法院，經該法院以95年度上訴字第
    4203號駁回上訴；復因違反同條例案件，經本院以95年度訴
    字第3312號就施用第一級毒品部分，判處有期徒刑8 月，就
    施用第二級毒品部分，判處有期徒刑3 月，合併應執行有期
    徒刑10月（均不致使本件構成累犯）。
二、丁○○與丙○○（另經臺灣板橋地方法院檢察署檢察官移送
    最高法院併案審理）為同居男女朋友關係，自94年10月間起
    至95年1 月間共同居住在臺北縣土城市○○路495 巷4 樓
    501 室。甲○○因向丙○○購買第一級毒品海洛因（以下簡
    稱海洛因）而結識丙○○。其向丙○○購買海洛因一段時間
    後，丙○○即向甲○○提議倘甲○○替其將海洛因交付予欲
    購買海洛因之客戶，並收取價金，即提供海洛因予甲○○施
    用，作為報酬，甲○○為貪圖免費海洛因施用而允諾之，甲○○與丙○○即共同基於販賣第一級毒品之概括犯意聯絡，
    自94年10年中旬某日起至95年1 月13日止，先後多次在臺北
    縣土城市等地販賣海洛因予真實姓名年籍不詳綽號「坎中」
    、「小龍」、「阿肥」、「開信」、「偉能」、「阿慶」、
    「阿南」、「啟文」、「阿豐」、「小莉」、「鷹仔」、「
    大山」、「昌仔頭」、「牛肉」、「阿輝」及朱進豐等人。
    丙○○與甲○○販賣海洛因之模式為，先由丙○○或丙○○
    與甲○○共同向真實年籍姓名不詳綽號「阿富」之成年男子
    販入海洛因後，由丙○○以分裝袋分裝，並以包裝紙包裝。
    且將其與買受海洛因之客戶聯絡之行動電話1 支（門號
    0000000000號）交予甲○○，由甲○○與欲購買海洛因者聯
    繫，丙○○則以門號0000000000行動電話與與甲○○聯絡販
    賣海洛因情事。待聯繫完後，丙○○每日再將分裝好之海洛
    因連同記載「日期」、「共」（指拿了幾包海洛因）、「餘
    」（指剩下多少海洛因）、「現」（指所收取之價金）、「
    欠」（指欠多少錢沒付清）、「招」（指招待多少錢的海洛
    因）之便條紙交付予甲○○，指示甲○○攜帶分裝好之海洛
    因至約定地點交付予欲購買海洛因者，並收取販賣海洛因之
    價金，再將當日販賣之情形記載在前開便條紙上，連同所收
    取之販賣海洛因所得交付予丙○○，丙○○則每日給予甲○○價值約2,500 元之海洛因作為報酬。丁○○則基於幫助丙○○及甲○○共同販賣海洛因之概括犯意，在丙○○、甲○○販賣海洛因期間，先後多次幫忙丙○○將海洛因以分裝袋
    分裝後，再以包裝紙包裝，並在其中份量較少者之包裝紙上
    標明500 ，表示價金為500 元，其餘部分則每包為1,000 元
    ，不再另外標記，而對丙○○、甲○○販賣海洛因行為施以
    助力。嗣朱進豐欲購買海洛因，而與甲○○約定於95年1 月
    4 日23時20分許，在臺北縣土城市○○路453 號前交易，惟
    尚未交付時，即為警在上址當場查獲而不遂，並扣得海洛因
    1 包，並經甲○○自願同意後，帶同警方至其位於臺北縣土
    城市○○路483 巷4 號2 樓房間衣櫃內，查獲海洛因9 包（
    與前開扣案之海洛因1 包合計淨重1.11公克）；於95年1 月
    13日23時40分許，為警在臺北縣土城市○○路483 巷口查獲
    甲○○，並在其長褲口袋中扣得丙○○交付予甲○○販賣之
    海洛因7 包（合計淨重1.25公克，其中6 包係以包裝紙包裝
    ，其中3 包包裝紙上有標記500 字樣）、記載交易海洛因紀
    錄之便條紙1 張、殘渣袋6 個、行動電話1 支（門號
    0000000000號）、與交易海洛因無關之便條紙2 張，並經甲○○自願同意後，帶同警方至其位於臺北縣土城市○○路
    483 巷4 號2 樓房間內，查獲甲○○施用海洛因所用之已使
    用過之注射針筒1 支、未使用過之注射針筒6 支。甲○○被
    查獲後，向承辦之員警供出其毒品來源係丙○○，並於95年
    1 月14日11時10分許帶同警方至丙○○臺北縣土城市○○路
    495 巷4 樓501 室租屋處查獲丁○○及業經臺灣板橋地方法
    院檢察署發布通緝之丙○○，並經附帶搜索，扣得丙○○所
    有之海洛因28包（合計淨重58.29 公克，其中25包以包裝紙
    包裝，其中2 包包裝紙上標記500 字樣）、分裝袋8 包、研
    磨器1 台、電子磅秤1 台、分裝鏟3 支、記載交易海洛因紀
    錄之便條紙3 張、行動電話1 支（門號：0000000000，供丙○○與甲○○聯絡販賣海洛因情事所用），及與本案無關之
    已使用過之安非他命2 包（驗餘合計淨重1.56公克）、注射
    針筒9 支、安非他命吸食器1 個、行動電話1 支（門號：
    0000000000，為丁○○所用）、現金28,100元。
三、案經臺北縣政府警察局海山分局報告暨臺北市政府警察局移
    送臺灣板橋地方法院檢察署檢察官偵查起訴。
    理  由
一、證據能力部分：按被告以外之人於審判外之言詞或書面陳述
    ，除法律有規定者外，不得作為證據；被告以外之人於檢察
    事務官、司法警察官或司法警察調查中所為之陳述，與審判
    中不符時，其先前之陳述具有較可信之特別情況，且為證明
    犯罪事實存否所必要者，得為證據，刑事訴訟法第159 條第
    1 項、第159 條之2 ，本件公訴人所引用作為證據之共同被
    告甲○○對於被告丁○○之陳述及證人乙○○於警詢中之陳
    述，被告丁○○之辯護人認無證據能力，經查均屬被告以外
    之人於審判外之陳述，且並無較可信之特別情況，應認無證
    據能力，核先敘明。
二、
（一）被告甲○○部分：
  １、上揭事實，業據被告甲○○於警詢、檢察官偵訊、本院95
      年12月8日準備程序及審理中坦承不諱，核與證人朱進豐
      於警詢中證述情節大致相符。至於證人朱進豐於檢察官偵
      訊中證稱為警查獲時乃是要還之前欠被告甲○○的錢云云
      ，與其於警詢中及被告甲○○前開自白不符，且亦難以合
      理說明與被告借款之經過，顯係迴護被告甲○○之詞，尚
      難採信。
  ２、參以為警於95年1 月13日23時40分許，在臺北縣土城市○○路483 巷口，曾在被告甲○○長褲內扣得便條紙3 張，
      其中1 張即為記載販賣海洛因之交易紀錄，業據被告甲○○供承在卷。前開便條紙上係記載「1/13晚9 ：30共：15
      」、「餘：」、「現」、「欠：」、「招：坎中0.7 阿南
      0.2 阿輝0.1 」、「世鴻2.5 」，背面並記載「坎中2.3
      」、「阿南1.8 」、「阿輝0.9 」等字樣，其中「1/13晚
      9 ：30共：15」代表其於95年1 月13日晚間9 時30分，拿
      了15包海洛因。「餘：」代表剩下多少海洛因，「現：」
      代表賣掉海洛因所得現金多少錢，「欠」代表別人拿了海
      洛因還欠多少錢沒付清，「招：坎中0.7 阿南0.2 阿輝
      0.1 」代表坎中當時買了3,000 元的海洛因，但是只付
      2,300 元，剩下700 元就當作招待給他，而「阿南」代表
      他買2,000 元海洛因，但是只付1,800 元，剩下200 元是
      招待的，阿輝0.1 代表「阿輝」買1,000 元海洛因，但其
      只收取900 元，100 元當作招待，「世鴻2.5 」代表其每
      天幫丙○○賣海洛因，丙○○要給其價值2,500 元的海洛
      因當作報酬，亦據被告甲○○於警詢中供述明確，於本院
      審理中再稱：便條紙上之日期、總共、餘、現、欠、招是
      丙○○寫的，寫好交給其，後面多少錢，坎中等則都是其
      寫的等語，均已明確指明便條紙上所載內容之意義即為交
      易海洛因之紀錄。而警方亦於95年1 月14日11時10分許，
      在丙○○、被告丁○○位於臺北縣土城市○○路495 巷4
      樓501 室租屋處，扣得便條紙3 張，其中1 張記載：「
      1/12晚：8 ：00」、「共：17」、「餘：4.5 」、「現：
      8300」、「欠：」、「招：坎中0.5 小龍1 阿肥0.1 」、
      「世鴻2.5 ＋0.1 」，背面並記載「坎中2 」、「小龍3
      」、「阿肥0.1 」、「開信1.5 」，另1 張記載：「1/12
      午：12：00」、「共：15」、「餘：0 」、「現：13300
      」、「欠：」、「招：坎中0.5 偉能0.25阿慶0.1 阿南
      0.1 啟文0.3 阿豐0.1 阿肥0.1 」、「世鴻2.5 」，背面
      並記載「坎中2 」、「偉能0.75」、「阿慶0.9 」、「小
      莉0.5 」、「鷹仔1 」、「阿南0.4 」、「啟文2.7 」、
      「阿豐0.9 」、「大山1 」、「阿肥0.9 」；再1 張記載
      ：「共15包」、「剩2.5 」、「現10400 」、「欠」、「
      招：坎中0.5 昌仔頭0.1 小龍1 坎中0.2 牛肉0.1 」、「
      世鴻0.2 」，背面並記載「坎中2 」、「昌仔頭0.9 」、
      「小龍3 」、「坎中0.8 」、「牛肉0.9 」、「鷹仔1 」
      「阿南1 」，前開3 張便條紙記載之方式顯與在被告甲○○身上查獲者相同，其中土黃色之便條紙2 張，更與在被
      告甲○○身上查獲者花色相同，被告甲○○於本院準備程
      序及審理中並已稱前開在丙○○、被告丁○○住處查獲之
      便條紙亦均為交易情形紀錄，都是其留在丙○○家，讓其
      記帳用的；「1/12晚：8 ：00」指拿毒品的時間，「共」
      是其那邊拿多少包，「餘」是指其去交錢時剩下多少量，
      例如2.5 、4.5 是剩下的價錢，「現」是指交給丙○○的
      現金，「招」是指如買2 千元的海洛因只給1 千5 百元，
      招待500 元，簽「世鴻」部分是丙○○要給其的，0.2 就
      是200 元，是指其要用的錢，例如去加油用去的錢等語。
      證人丙○○於本院審理中則結證稱在其住處及被告甲○○
      處被查獲之便條紙，「共」、「餘」、「欠」、「現」、
      「招」等記載是其寫的等語。從而記載販賣海洛因交易紀
      錄之便條紙，既分別在被告甲○○身上及丙○○、被告丁○○住處查獲，核其所載確為交易之數量與金額，與被告
      甲○○所述情節相符，丙○○復自承便條紙上之記載有部
      分為其所寫，足徵被告甲○○前開自白有積極之補強證據
      足資佐證。
  ３、此外並有為警於95年1 月4 日查獲被告甲○○所扣得之白
      粉10包、於同年月13日為警查獲被告甲○○時所扣得之白
      粉7 包、於同年月14日在丙○○、被告丁○○臺北縣土城
      市○○路495 巷4 樓501 室租屋處所扣得之白粉28包扣案
      可證，而前開白粉10包經法務部調查局鑑定結果，均含海
      洛因成分，合計淨重1.11公克，空包裝重1.83公克，有該
      局95年3 月21日調科壹字第060011181 號鑑定通知書乙紙
      在卷可稽；白粉7 包，經臺北縣政府警察局海山分局檢驗
      結果，亦呈嗎啡、海洛因反應，有該局查獲涉嫌毒品危害
      防制條例毒品初步鑑驗報告單乙紙可稽，白粉28包，經法
      務部調查局鑑定結果，可證，而前開白粉10包經法務部調
      查局鑑定結果，均含海洛因成分，合計淨重58.29 公克，
      空包裝重6.99公克，有該局95年4 月7 日調科壹字第
      060011345 號鑑定通知書乙紙在卷可稽，亦可佐證被告甲○○前開自白。
  ４、證人丙○○丙○○雖於本院審理中證述並未販賣海洛因云
      云。然其對於檢察官、審判長及受命法官之詰問中，對於
      相關問題及所提示之證物，多以不知道，忘記了回答，經
      本院提示其業已自承「共」、「餘」、「欠」、「現」、
      「招」等記載為其所書寫之便條紙，問以前開記載為何意
      思？竟表示「共」、「餘」、「欠」、「現」、「招」等
      記載，及便條紙上所載「坎中」、「小龍」等人是誰均忘
      記了，足徵其顯有避重就輕之嫌，其證述即難以採信。
  ５、況丙○○於警詢中自承其每日施用4分之1錢（0.9公克）
      海洛因，平均4分之1錢海洛因大約5,000元等語。於本院
      審理中復證稱其平均1天要施用海洛因7、8次，1次施用1
      包等語。足徵丙○○每日均需施用多次海洛因，每日花費
      約5,000元，則其自94年10月間起（姑以10月15日為計算
      ）至95年1月13日止，業已花費約30萬元，此尚不包括丙○○買受海洛因而供被告丁○○施用部分。參諸被告甲○○業已證稱丙○○、丁○○在販賣海洛因期間並無其他工
      作等語。被告丁○○亦自承當時並無工作，核與丙○○所
      述被告丁○○被查獲時剛戒治回來，沒有工作等情相符。
      則丙○○與被告丁○○既無工作，亦無收入，又如何能支
      付其等龐大施用海洛因之費用？證人丙○○雖於本院審理
      中證稱其在補習班打掃1個月2萬多元云云。惟證人陳幸如
      即時代補習班負責人於臺北縣政府警察局海山分局查訪中
      業已證稱丙○○並非其補習班的員工。丙○○的母親曾在
      4年前補習班內擔任清潔工作，而丙○○有時會來幫忙他
      母親打掃，其也是在4 年前見過丙○○，其沒有支付薪水
      給丙○○，丙○○沒有在補習班擔任職務，如何支付薪水
      等語。足見丙○○前開證詞並不可採，其於本件犯罪時間
      ，並未在補習班擔任打掃工作，亦無任何薪水。又縱使被
      告丁○○於本院準備程序中稱其向其母借8萬元，並將其
      中5萬元拿給丙○○購買海洛因云云。惟被告丁○○甫自
      戒治所出所，其母竟然會再度出資贊助被告丁○○購買海
      洛因？且被告丁○○有提出5萬元購買海洛因乙節，復與
      丙○○所述情節不符，被告丁○○前開所辯，亦難已採信
      。況縱使被告丁○○確實向其母借得8萬元，亦不足以支
      付高達30萬元以上之施用海洛因費用，再者被告丁○○或
      丙○○尚須支付每月7千元之房租費用。從而丙○○及被
      告丁○○購買海洛因之資金來源即有可疑，益證被告甲○○自白其確實與丙○○共同販賣海洛因等情，所言非虛。
      綜上所述，被告甲○○與丙○○共同販賣海洛因犯行，應
      堪認定。
（二）被告丁○○部分：
  １、被告丁○○雖矢口否認有何幫助販賣海洛因犯行，惟證人
      甲○○於本院審理中業已證稱：其去跟丙○○那邊時，被
      告丁○○幾乎都在。那個房間大約3、4坪，其與丙○○講
      什麼話，被告丁○○應該都會聽到，其一天會去1至2次，
      拿海洛因與算錢都是在那間房間，被告丁○○都有在場，
      其等在討論買賣毒品這些事情，被告丁○○不可能不知道
      。其跑腿替丙○○賣海洛因，被告丁○○應該知道等語。
      證人郭國良即查獲本件之警員於本院審理中證稱：丙○○
      、被告丁○○住在3、4坪大的小套房，空間很小，只有1
      個梳妝台、電視與床等語。則丙○○與被告丁○○同居之
      處僅為小套房，空間狹小，被告甲○○係每日1至2次至上
      址與丙○○討論有關販賣海洛因情事，並拿取海洛因，販
      賣完後，亦將當日販賣之情形記載在便條紙上，交付予丙○○，被告丁○○復明知其與丙○○均無收入，丙○○竟
      能每日提供大量之海洛因供其等施用，則丙○○、被告甲○○販賣海洛因之過程被告丁○○即無可能不知悉。
  ２、參諸為警在被告丁○○租屋處查獲之以包裝紙包裝之海洛
      因25包，其中有2包包裝紙上有以藍色簽字筆書寫500字樣
      ，有扣案之包裝紙照片乙幀附卷可憑，前開包裝紙扣案可
      證。被告丁○○於警詢中業已自承在其租屋處查獲已包裝
      之海洛因係由其分裝，再寫500 等字樣等語。於本院準備
      程序再自承扣案之包裝紙是用來包海洛因的，另2 張有註
      明500 也是用來包海洛因的，這字是其寫的等語。足徵被
      告丁○○業已坦承其有以包裝紙包裝海洛因，並在包裝紙
      上標明500 字樣。而經本院提示在丙○○、被告丁○○租
      屋處所查獲之前開包裝紙照片，證人甲○○於本院審理中
      明確證稱：這些是其拿出去賣的包裝紙，上面都會記載
      500 或1,000 等語。復證稱前開包裝紙即為丙○○交付予
      其販賣海洛因之包裝等語。則被告丁○○所自承包裝並標
      記者，顯即為被告甲○○攜出交付予欲購入海洛因之人之
      海洛因。再者，被告甲○○於95年1 月13日23時40分許，
      在臺北縣土城市○○路483 巷口為警所查獲時，並在其長
      褲口袋中扣得海洛因7 包（合計淨重1.25公克，其中6 包
      係以包裝紙包裝，其中3 包包裝紙上有標記500 字樣），
      而前開包裝紙及標記部分，亦核與前開在丙○○、被告丁○○住處所扣得之包裝紙及500 之標記相同，從而被告甲○○所攜出販賣之海洛因包裝，與在丙○○、被告丁○○
      家中所扣得之海洛因包裝來源相同，所載情形相同，則被
      告甲○○亦係將被告丁○○包裝、標記500 字樣後之海洛
      因攜出販賣，並為警在被告甲○○身上扣得。從而被告丁○○以前開包裝紙包裝海洛因，並標記500 字樣之所為，
      應係販賣第一級毒品海洛因構成要件以外之行為，被告丁○○連續幫助販賣第一級毒品犯行，應堪認定。
  ３、公訴人雖認被告丁○○所為，係犯毒品危害防制條例第4
      條第1 項之販賣第一級毒品海洛因罪嫌云云。然查：證人
      甲○○於檢察官偵訊中稱：賣完後帳單及錢都是交給丙○○，每次賣完去找丙○○，丙○○都在，所以錢及帳單都
      交給丙○○，其都是跟丙○○聯絡等語。本院審理中復證
      稱：其都是打丙○○的手機與丙○○聯絡，丙○○出去如
      果沒有帶手機，丁○○會接，但丁○○會說丙○○不在，
      其就說等一下再打，也沒有請丁○○轉告或處理，有關其
      與丙○○的事情沒有請丁○○代勞，丙○○不在其都沒有
      上去，就是等丙○○在的時候其才會上去等語。從而並無
      充分證據足資證明被告丁○○有為販賣海洛因之構成要件
      行為。公訴人認被告丁○○與丙○○及被告甲○○係共同
      販賣海洛因，即尚不能證明。
    綜上所述，本件事證明確，被告甲○○販賣第一級毒品，被
    告丁○○幫助販賣第一級毒品犯行，均洵堪認定，應依法論
    科。
二、被告甲○○、丁○○行為後，刑法業於94年2 月2 日經總統
    以華總一義字第09400014901 號修正公布，並於95年7 月1
    日施行。修正刑法第2 條、第28條、第30條、第65條，並刪
    除第56條連續犯等規定。按行為後法律有變更者，適用行為
    時之法律，但行為後之法律有利於行為人者，適用最有利於
    行為人之法律，修正後刑法第2 條第1 項定有明文。此條規
    定係規範行為後法律變更所生新舊法律比較適用之準據法，
    本身尚無新舊法比較之問題，於新法施行後，應一律適用新
    法第2 條第1 項之規定，為「從舊從輕」之比較（最高法院
    95年5 月23日95年度第8 次刑庭會議決議參照），先予敘明
    。經查：刑法第28條關於共同正犯之規定，由原條文：「二
    人以上共同實施犯罪之行為者，皆為共同正犯。」修正為：
    「二人以上共同實行犯罪之行為者，皆為共同正犯。」係將
    「實施」一語修正為「實行」，揆諸其修正理由，在於修正
    共同正犯之參與類型，確定在「實行」概念下之共同參與行
    為，始能成立共同正犯，而排除「陰謀共同正犯」及「預備
    共同正犯」，惟無礙於共謀共同正犯之適用，則倘屬共謀共
    同正犯之類型，適用修正前之刑法第28條對於被告並無不利
    ，依修正後刑法第2 條第1 項前段應適用修正前之刑法第28
    條。而刑法第56條連續犯之規定，業於前開修法時刪除，則
    被告之犯行，因行為後新法業已刪除連續犯之規定，此刪除
    雖非犯罪構成要件之變更，但顯已影響行為人刑罰之法律效
    果，自屬法律有變更，依新法第2 條第1 項之規定，比較新
    、舊法結果，仍應適用較有利於被告之行為時法律即舊法論
    以連續犯。比較前開罪刑結果，適用修正前相關刑罰法律，
    對被告較為有利，自應適用修正前刑法相關規定。又刑法就
    無期徒刑減輕之規定，修正前刑法第65條第2 項原規定：「
    無期徒刑減輕者，為七年以上有期徒刑。」，修正後則規定
    為：「無期徒刑減輕者，為二十年以下十五年以上有期徒刑
    。」經比較新舊法之結果，修正後之新規定對被告並未較為
    有利，應依刑法第2 條第1 項前段之規定，應適用行為時即
    修正前之刑法第65條第2 項之規定。而刑法第30條第1 項雖
    經修正，然其係將文字修正，以符合幫助犯應採共犯從屬性
    之「限制從屬形式」，而第2 項就處罰效果，則仍維持「得
    減輕其刑」之規定，非屬法律上之變更，即應適用裁判時法
    （最高法院95年11月17日95年度第21次刑庭會議決議參照）
    。
三、查海洛因為毒品危害防制條例第2條第2項第1款明定之第一
    級毒品。核被告甲○○販賣海洛因之所為，係犯毒品危害防
    制條例第4 條第1 項之販賣第一級毒品罪。其販賣海洛因與
    朱進豐，惟尚未交易完成之際，即為警查獲而不遂之犯行，
    則係犯毒品危害防制條例第4 條第6 項、第1 項之販賣第一
    級毒品未遂罪。次按刑法上之幫助犯，係指以幫助之意思，
    對於正犯資以助力，而未參與實施犯罪之行為者而言，如就
    構成犯罪事實之一部，已參與實施即屬共同正犯，最高法院
    49 年 度臺上字第77號判例意旨可資參照。被告丁○○係幫
    助正犯丙○○、被告甲○○分裝、包裝海洛因及在包裝紙上
    標記500 字樣，並未參與販賣海洛因構成要件行為，核其所
    為係犯刑法第30條第1 項前段、毒品危害防制條例第4 條第
    1 項之幫助販賣第一級毒品罪，公訴人認此部分構成同條第
    1 項之販賣第一級毒品罪，容有誤會。被告甲○○與丙○○
    就販賣海洛因犯行間，有犯意之聯絡與行為之分擔，皆為共
    同正犯。被告丁○○以幫助之意思，分裝及包裝海洛因幫助
    丙○○、被告甲○○遂行販賣第一級毒品犯行，係屬幫助犯
    ，應依刑法第30條第2 項之規定，按正犯之刑減輕之。被告
    甲○○販賣及被告丁○○幫助販賣前後持有海洛因之低度行
    為，為販賣之高度行為所吸收，皆不另論罪。被告甲○○先
    後多次販賣第一級毒品犯行，及被告丁○○先後多次幫助販
    賣第一級毒品犯行，均時間緊接，方法相同，觸犯構成要件
    相同之罪名，顯係基於概括犯意為之，皆應依修正前刑法第
    56 條 連續犯規定論以一罪，惟販賣第一級毒品罪之法定最
    低刑為無期徒刑，依刑法第65條第1 項之規定，不得加重。
    按毒品危害防制條例第17條關於減輕其刑之規定，其立法目
    的，在利用減刑之寬典，鼓勵運輸、販賣、吸用或持有毒品
    之行為人，供出毒品之來源，藉以擴大防制毒品之成效，使
    煙毒易於斷絕。故凡觸犯該條例所列舉之罪者，據實指陳其
    毒品所直接由來之人或地，並因而破案查獲者，即符合該條
    得減輕其刑之規定，致其所供出毒品來由之人，與之是否具
    有共犯關係，並非所問（最高法院89年度臺上字第3970號判
    決意旨可資參照）。被告甲○○被查獲後，即向承辦之員警
    供出其毒品來源係丙○○，並因而破案查獲丙○○及被告丁○○等情，業據證人郭國良即查獲本件之警員於本院審理中
    證述明確，應依毒品危害防制條例第17條減輕其刑。爰審酌
    被告甲○○為圖得丙○○所給予之海洛因，竟聽從丙○○之
    指示，與丙○○共同販賣海洛因，被告丁○○為丙○○之同
    居女友，竟亦幫助丙○○、被告甲○○販賣海洛因，兼衡被
    告二人自身均有施用毒品惡習，應深知毒品危害人之身心健
    康匪淺，竟販賣或幫助販賣海洛因，兼衡其等犯罪之動機、
    目的、手段、販賣海洛因之次數、數量，及被告甲○○坦承
    犯行頗有悔意，被告丁○○矢口否認犯行，態度不佳等一切
    情狀，分別量處如主文所示之刑，以示懲儆。
四、為警於95年1月4日查獲被告甲○○所扣得之海洛因10包（合
    計淨重1.11公克）、於同年月13日為警查獲被告甲○○時所
    扣得之海洛因7包（合計淨重1.25公克）、於同年月14日在
    丙○○、被告丁○○臺北縣土城市○○路495巷4樓501室租
    屋處所扣得之海洛因28包（合計淨重58.29公克）均為查獲
    之第一級毒品，應依毒品危害防制條例第18條第1項前段沒
    收銷燬之。為警於95年1月4日在臺北縣土城市○○路453號
    前及被告甲○○臺北縣土城市○○路483巷4號2樓住處房間
    內查獲之裝載海洛因之包裝袋合計10只，及為警於95年1月
    13日在被告甲○○身上查獲之裝載海洛因之分裝袋7只、包
    裝紙6 張、記載交易毒品紀錄之便條紙1 張、行動電話1支
    （門號0000000000號），均為共犯丙○○交付予被告甲○○
    以供其販賣海洛因所用之物；而為警於95年1 月14日11時10
    分許在被告丁○○臺北縣土城市○○路495 巷4 樓501 室租
    屋處查獲之裝載海洛因之外包裝袋28只、包裝紙25張、分裝
    袋8 包、研磨器1 台、電子磅秤1 台、分裝鏟3 支，被告丁○○於警詢中自承為分裝之工具，與記載交易海洛因紀錄之
    便條紙3 張、行動電話1 支（門號：0000000000，供丙○○
    與被告甲○○聯絡販賣海洛因情事所用），則同屬共犯丙○○所有，供丙○○及被告甲○○共同販賣海洛因所用之物，
    均應依毒品危害防制條例第19條第1 項沒收（均詳如附表一
    所示）。販賣第一級毒品所得財物新臺幣1,371,000 元（計
    算式詳如附表二所示），為因犯罪所得之物，應依同條第1
    項沒收，如一部或全部不能沒收時，以其財產抵償之。又共
    同正犯間因相互利用他方之行為，以遂行其犯罪，本於責任
    共同之原則，有關沒收部分，對於共犯間供犯罪所用或因犯
    罪所得之物，均應為沒收之諭知。但幫助犯僅加工於構成犯
    罪事實以外之行為，並無共同犯罪之意思，不適用責任共同
    原則，對於正犯所有供犯罪所用之物或因犯罪所得之物，自
    不得為沒收之諭知，最高法院93年度台上字第5899號判決意
    旨可資參照，從而被告丁○○既係幫助販賣第一級毒品，就
    前開正犯所有供犯罪所用之物或因犯罪所得之物，即不得為
    沒收之諭知。至於為警於95年1 月13日在被告甲○○身上查
    獲之殘渣袋6 個，及同日在被告甲○○臺北縣土城市○○路
    483 巷4 號2 樓住處房間內查獲之與販賣海洛因無關之便條
    紙2 張、已使用過之注射針筒1 支、未使用過之注射針筒6
    支，及為警於同年月14日在被告丁○○前開租屋處所查獲之
    安非他命2 包（驗餘合計淨重1.56公克）、注射針筒9 支、
    安非他命吸食器1 個、行動電話1 支（門號：0000000000，
    為被告丁○○所用）、現金28,100元，均無證據足資認定與
    被告甲○○共同販賣海洛因犯行有關，爰不另為沒收之諭知
    。
五、公訴意旨另以：被告甲○○、丁○○與丙○○共同基於意圖
    營利之犯意聯絡，由丁○○與丙○○販入海洛因，加以分裝
    成小包後，交由被告甲○○送交與乙○○並收取款項，因認
    被告甲○○、丁○○此部分亦涉犯毒品危害防制條例第4條
    第1項之販賣第一級毒品罪嫌云云。惟按犯罪事實應依證據
    認定之，無證據不得認定犯罪事實；不能證明被告犯罪者，
    應諭知無罪之判決，刑事訴訟法第154條第2項及第301條第1
    項，分別定有明文。次按認定不利於被告之事實，須依積極
    證據，苟積極證據不足為不利於被告事實之認定時，即應為
    有利於被告之認定，更不必有何有力之證據；又犯罪事實之
    認定，應憑真實之證據，倘證據是否真實尚欠明確，自難以
    擬制推測之方式，為其判斷之基礎；刑事訴訟法上證明之資
    料，無論為直接或間接證據，均須達於通常一般之人均不致
    有所懷疑，而得確信其為真實之程度，始得據為有罪之認定
    ，若其關於被告是否犯罪之證明未能達此程度，而有合理懷
    疑之存在，致使無從形成有罪之確信，根據「罪證有疑，利
    於被告」之證據法則，即不得遽為不利被告之認定，最高法
    院30 年上字第816號、53年臺上字第656號、76年臺上字第
    4986號判例可資參照。經查：丙○○始終矢口否認有何販賣
    海洛因予乙○○犯行，證人乙○○於檢察官偵訊中亦已改稱
    其沒有向丙○○買海洛因，其有向臺北市刑大檢舉，其說其
    是向茶壺（音譯，台語）買，警察拿丙○○的照片給其看，
    其說認識他，他是丙○○，綽號呆雄（台語，音譯），其亦
    沒有在警詢中說自94年10月初至12月20日止連續以每0.1公
    克1,000 元代價向丙○○買海洛因約10次等語。否認曾向丙○○購買海洛因，則丙○○是否確實販賣海洛因予乙○○，
    已有疑義，況證人乙○○從未提及被告甲○○及丁○○，則
    縱認丙○○確曾販賣海洛因予乙○○，亦無證據足資認定丙○○與被告甲○○、丁○○有何犯意之聯絡與行為之分擔，
    被告甲○○、丁○○此部分犯行，均無從證明。公訴人認被
    告甲○○、丁○○此部分涉有販賣第一級毒品罪，即有未合
    ，此外復查無其他證據證明被告甲○○、丁○○確有公訴人
    所指此部分犯行，惟公訴意旨認此與前揭論罪科刑部分，有
    連續犯關係，屬裁判上之一罪，爰不另為無罪之諭知。
據上論斷，應依刑事訴訟法第299條第1項前段，毒品危害防制條
例第4條第1項、第17條、第18條第1項前段、第19條第1項，修正
後刑法第11條前段、第2條第1項前段、修正前刑法第28條、第56
條、修正後刑法第30條第1 項前段、第2 項、修正前刑法第65條
第2 項，判決如主文。
本案經檢察官曾文鐘到庭執行職務。
中　　華　　民　　國　　96　　年　　2 　　月　　6 　　日
                  刑事第十一庭    審判長法　官  侯志融
                                        法  官  楊博欽
                                        法  官  張宏節
此正本與原本無異。
如不服本判決應於送達後10日內向本院提出上訴狀
                                        書記官  李崇文
中　　華　　民　　國　　96　　年　　2 　　月　　8 　　日
附錄本案所犯法條全文：
毒品危害防制條例第4條第1項
製造、運輸、販賣第一級毒品者，處死刑或無期徒刑；處無期徒
刑者，得併科新臺幣 1 千萬元以下罰金。
附表一：
┌──┬─────────────┬────┬──────────┐
│編號│物品名稱                  │所有權人│備註                │
├──┼─────────────┼────┼──────────┤
│1   │裝載海洛因之分裝袋10只    │丙○○  │為警於95年1 月4 日在│
│    │                          │        │臺北縣土城市○○路  │
│    │                          │        │453 號前，及臺北縣土│
│    │                          │        │城市○○路483 巷4 號│
│    │                          │        │2 樓查獲者          │
├──┼─────────────┼────┼──────────┤
│2   │裝載海洛因之分裝袋7 只、包│丙○○  │為警於95年1 月13日在│
│    │裝紙6 張、記載交易毒品紀錄│        │被告甲○○身上查獲者│
│    │之便條紙1 張、行動電話1 支│        │                    │
│    │（門號0000000000號）      │        │                    │
├──┼─────────────┼────┼──────────┤
│3   │裝載海洛因之外包裝袋28只、│丙○○  │為警於95年1 月14日在│
│    │包裝紙25張、分裝袋8 包、研│        │丙○○及被告丁○○臺│
│    │磨器1 台、電子磅秤1 台、分│        │北縣土城市○○路495 │
│    │裝鏟3 支、行動電話1 支（門│        │號4樓501室所查獲者  │
│    │號：0000000000，供丙○○與│        │                    │
│    │被告甲○○聯絡販賣海洛因事│        │                    │
│    │宜所用）                  │        │                    │
└──┴─────────────┴────┴──────────┘
附表二：
被告甲○○業已自承係自94年10年中旬某日起至95年1 月13日止
，每日約外出販賣1 至2 次，每次約收取價金1 萬元，則前開期
間應已有利於被告甲○○之方式計算，以94年10月15日起至95年
1 月13日止，每日平均收取價金1 萬5 千元，惟因所扣得之業已
詳載95年1 月12日午間、晚間，及不詳時間之實際收取金額，此
部分爰以實際金額計算，另就95年1 月4 日部分，被告甲○○亦
已自承朱進豐乃是當日最後交易之人，而尚未收取1,000 元價金
即為警查獲，則95年1 月4 日應當扣除此1,000 元。
計算如下：
1、94年1 月15日起至95年1 月11日止，及95年1 月13日每日1
   萬5 千元，合計1,350,000元。
2、未記載日期之便條紙上實際記載之金額：10,400元，故前開
   期間某日應加上400元。
3、95年1 月4 日，該日應減除未遂之1 千元。
4、95年1月12日午間13,300元，晚間8,300元。
綜合上述，販賣第一級毒品所得財物為新臺幣1,371,000 元。
